臺灣基隆地方法院交通事件裁定　　　　　　　　　　　九十三年度交聲字第七六號
　　移送機關　　交通部公路總局台北區監理所
　　異　議　人　甲○○　男　三.
　　即受處分人
右列受處分人因違反道路交通管理處罰條例案件，對於原處分機關交通部公路總局台
北區監理所於中華民國九十三年三月二十四日所為之裁決（原處分案號：北監自裁字
第裁四０─Ｇ00000000號、北監自裁字第裁四０─Ｇ00000000號、
北監自裁字第裁四０─Ｇ00000000號、北監自裁字第裁四０─Ｇ00000
000號）聲明異議，本院裁定如左：
    主  文
原處分撤銷。
甲○○不罰。
    理  由
一、原處分意旨略以：異議人即受處分人甲○○駕駛車牌號碼Ｐ八─八０八五號自小
    客車，分別於民國（下同）九十二年十月三十一日二十一時三十分許，十一月十
    日二十一時十分許、十一月二十七日二十一時十五分許、十二月五日九時五分許
    ，在台中市○○路、台中市○○路、台中市○○路、台中市○○○街道路收費停
    車處所停車不依規定繳費，為台中市交通隊一組舉發上開違規事實，經原處分機
    關爰依道路交通管理處罰條例第五十六條第一項第十一款之規定，裁處異議人罰
    鍰新臺幣（下同）六百元、六百元、六百元、八百元。
二、聲明異議意旨略以：車牌號碼Ｐ八─八０八五號自小客車係異議人遭人冒名購買
    及登記，且異議人未曾於舉發時間駕駛該自小客車在台中市○○路、台中市○○
    路、台中市○○路、台中市○○○街道路收費停車處所停車，其中舉發時間九十
    二年十二月五日上午九時五分許，正是異議人上班之時間內因此前述交通違規行
    為遭舉發，顯與異議人無涉。故認前開裁決應有不符，爰依法請求撤銷原處分等
    語，並提出台灣台北地方法院民事執行處函、基隆市警察局第一分局受理刑事案
    件報案三聯單、考勤表四張影本為證。
三、按法院受理有關交通事件，準用刑事訴訟法之規定；道路交通管理處罰條例第八
    十九條前段、道路交通案件處理辦法第四條第一項分別定有明文。又按犯罪事實
    應依證據認定，無證據不得推定其犯罪事實；又不能證明被告犯罪者，應諭知無
    罪之判決，刑事訴訟法第一百五十四條、第三百零一條第一項分別定有明文。法
    院受理交通事件，準用刑事訴訟法之規定，道路交通管理處罰條例第八十九條前
    段定有明文，且認定不利於被告之事實須依積極證據，苟積極證據不足為不利於
    被告事實之認定時，即應為有利於被告之認定（最高法院三十年台上字第八一六
    號判例參照），參以最高法院七十六年台上字第四九八六號判例所示「認定犯罪
    事實所憑之證據，雖不以直接證據為限，間接證據亦包括在內，然而無論直接證
    據或間接證據，其為訴訟上之證明，須於通常一般之人均不致有所懷疑，而得確
    信其為真實之程度者，始得據為有罪之認定，倘其證明尚未達到此一程度，而有
    合理之懷疑存在而無從使事實審法院得有罪之確信時，即應由法院為諭知被告無
    罪之判決」意旨，於法院審理行為人違反道路交通管理處罰條例案件時，當有其
    適用。易言之，法院於審理行為人違反道路交通管理處罰條例案件，當踐行完畢
    調查證據之程序後，為事實之認定時，如就原處分機關所認定之行為人違規之事
    實仍有合理之訴訟上懷疑，而無法百分之百確信行為人確有該當於道路交通管理
    處罰條例各該處罰條文之構成要件事實時，即應依訴訟上之待證事實「倘有懷疑
    ，則從被告之利益作解釋」之證據法則，作對受處分人有利之認定。
四、經查：「甲○○」係於九十二年十月十七日將車牌號碼Ｐ八─八０八五號自小客
    車過戶登記在自己名義下，並於同年十月二十日向日盛國際商業銀行股份有限公
    司（以下簡稱日盛公司）簽訂貸款暨動產抵押契約書、動產擔保交易動產抵押書
    ，嗣後分別於九十二年十月三十一日二十一時三十分許，十一月十日二十一時十
    分許、十一月二十七日二十一時十五分許、十二月五日九時五分許，駕駛車牌號
    碼Ｐ八－八○八五號自小客車在台中市○○路、台中市○○路、台中市○○路、
    台中市○○○街道路收費停車處所停車不依規定繳費，為台中市交通隊一組舉發
    ，之後「甲○○」因未按期清償借款，遭日盛銀行向台灣台北地方法院聲請強制
    執行，台灣台北地方法院於九十三年二月二十七將車牌號碼Ｐ八─八０八五號自
    小客車交由日盛公司接管等情，有交通部公路總局台北區○○○○○道路交通管
    理事件裁決書四紙在卷可稽，並經本院向台灣台北地方法院調閱九十三年度執字
    第六四五號案卷審閱無訛，可見確有「甲○○」之人購買車牌號碼Ｐ八─八０八
    五號自小客車，及向日盛銀行貸款暨設定動產抵押，並有舉發時、地之違規情事
    。因此本件關鍵點，係購車之「甲○○」是否即是本件異議人？
（一）依據本院向台北市監理處調閱車牌號碼Ｐ八─八０八五號自小客車相關過戶資
      料，比對申請登記之「甲○○」
      分證正面姓名、出生年月日、
      分證反面除出生地相同外，其餘均不相符，有
（二）再訊問日盛公司辦理貸款暨動產抵押之對保人盧慧如，亦到庭證稱：「（訊以
      當時Ｐ八─八○八五號自小客車辦理貸款買車對保人是否是你？）是。」、「
      （訊以簽訂貸款契約的人是否為庭上之異議人？）不是。」、「（訊以辦理對
      保需要哪些資料？）要看
      你是如何確定不是異議人辦的貸款？）因為當時辦貸款的人年紀比較大，五官
      也跟在庭之異議人不像。」、「（提示卷內台北市監理處並告以傳真的甲○○
      十三年五月二十八日訊問筆錄）。
（三）綜上事證，車牌號碼Ｐ八─八０八五號自小客車之實際所有人，並非異議人甚
      明。因此，車主既非異議人，舉發時、地之違規事項，即不能遽以認定是異議
      人所為，此外，復有異議人所提出北都豐田汽車員工出勤、加班卡四份，其中
      十二月五日載明異議人於該次舉發時間係在該公司工作中，有出勤、加班卡四
      份在卷足憑，異議人抗辯，違規車輛是遭人冒名購買，並違規之事實，可堪採
      信。故原處分機關依道路交通管理處罰條例第五十六條第一項第十一款之規定
      分別裁處異議人罰鍰六百元、六百元、六百元、八百元，即難認為允洽。本件
      異議為有理由，原處分應予撤銷，並由本院為異議人不罰之諭知。
五、據上論斷，應依道路交通案件處理辦法第二十條，裁定如主文。
中　　　華　　　民　　　國　　九十三　　年　　　五　　　月　　三十一　　日
                                臺灣基隆地方法院交通法庭
                                        法      官  齊　潔
右正本證明與原本無異。
對於本件裁定如有不服，應於送達後五日內，向本院提出抗告書狀，敘述抗告之理由
，抗告於臺灣高等法院。
                                        書　記　官  莊國南
中　　　華　　　民　　　國　　九十三　　年　　　六　　　月　　  一　  　日
